【裁判字號】    92,易,930
【裁判日期】    920509
【裁判案由】    恐嚇取財
【裁判全文】
臺灣高雄地方法院刑事判決                          九十二年度易字第九三號
    公  訴  人  臺灣高雄地方法院檢察署檢察官
    被      告  甲○○
右列被告因恐嚇取財案件，經檢察官提起公訴（九十二年度偵字第二七○七號），本
院判決如左：
    主  文
甲○○幫助意圖為自己不法之所有，以恐嚇使人將本人之物交付，未遂，累犯，處有
期徒刑伍月，如易科罰金以佰元折算壹日。
    事  實
一、甲○○曾於民國八十六年間因違反肅清煙毒條例案件，經台灣高等法院高雄分院
    判處有期徒刑三年二月確定，並於九十年一月十八日執行完畢，猶不知悔改，預
    見其所開立之銀行之存款帳戶，可供作他人作為犯罪匯款之用，且借用存摺之人
    ，目的是為掩飾自己犯罪所得，甲○○為貪圖真實姓名、年籍不詳綽號「小李」
    之成年男子所給付之新台幣（以下同）一千元代價，且不違背其本意，仍基於幫
    助綽號「小李」之男子恐嚇取財之不確定犯罪故意，於九十一年二月八日前往高
    雄市○○○路二○四號聯邦銀行高雄分行開設戶名為甲○○，帳號000000
    0000000號之存款帳戶，並於二、三日後在高雄市○○路與仁愛街口，將
    自己所有之前開存摺（聯邦銀行高雄分行、帳號000000000000）、
    提款卡及印章交給自稱綽號「小李」之男子。嗣綽號「小李」之男子基於意圖為
    自己不法所有之犯意，於九十一年三月十一日，以匿名信郵寄乙○○所經營之設
    於台南縣仁德鄉○○村○○路二六九號聖人診所，以其房屋係違章建築恐嚇稱應
    匯款二萬元入甲○○上開銀行帳戶內，否則將檢舉拆除，勒贖錢財，致乙○○心
    生畏懼，經向警報案查獲而未遂。
二、案經台南縣警察局歸仁分局移送臺灣臺南地方法院檢察署檢察官呈請臺灣高等法
    院檢察署檢察官令轉臺灣高雄地方法院檢察署檢察官偵查起訴。
    理  由
一、訊之被告甲○○固坦承於九十一年二月間以一千元之代價將前開帳戶之存摺、提
    款卡、印章交予綽號「小李」之男子，惟矢口否認幫助恐嚇取財犯行，辯稱：伊
    交存摺、提款卡給綽號「小李」之男子，是借給他要報稅用，伊不知道他會拿伊
    交付之存摺、提款卡作為犯罪之工具云云。
二、經查：
（一）被告甲○○係為貪圖一千元代價，於九十一年二月八日前往高雄市○○○路二
      ○四號聯邦銀行高雄分行開設戶名為甲○○，帳號000000000000
      四號之存款帳戶，並於二、三日後在高雄市○○路與仁愛街口，將存摺、提款
      卡、印章交付綽號「小李」男子之事實，業據被告於警、偵訊及本審理中坦承
      不諱，並據證人張其章於警訊中證述明確，復有聯邦銀行九十一年八月十四日
      九一聯高雄字第一八六號函附之客戶甲○○基本資料及資金往來明細各一份附
      於警卷可按，被告確貪圖一千元之代價而前往聯邦銀行高雄分行開戶，並隨即
      將存摺等物交付綽號「小李」之男子，堪以認定。而被害人乙○○所經營之聖
      人診所確於九十一年三月十三日收到該綽號「小李」之男子所郵寄之匿名信，
      以聖人診所之房屋係違章建築恐嚇稱應匯款二萬元入甲○○上開銀行帳戶內，
      否則將檢舉拆除等情，亦據被害人於警訊中指訴綦詳，並有該匿名信一封附於
      警卷可按，足見被害人乙○○之指述非虛，確有遭歹徒以信函恐嚇取財之事實
      。
（二）按諸銀行開設帳戶，請領存摺之事，係針對個人身分之社會信用而予資金流通
      ，具有強烈之屬人性，且今日一般人至郵局或銀行開設帳戶並非難事，苟非供
      洗錢或犯罪等不法目的，依一般社會經驗法則判斷，實無必要隱匿自己名義帳
      戶而收購他人帳戶使用之必要，顯然與一般正當合法交易之情形有悖，且個人
      至各金融機關開戶並無何資格限制，亦得以同一人名義申請數個帳戶使用，被
      告所稱之綽號「小李」男子不由此途，反而向被告買受帳戶使用，其行徑已不
      符社會正當行事之常情，且此類買受帳戶之交易中，買受人均不使出售帳戶之
      人知悉其真實姓名年籍，則社會上具有通常知識經驗之人，就此均應已認知到
      買受帳戶者係欲利用以隱匿資金流向及款項之真正提領人，是被告雖預見蒐購
      帳戶及存摺提供予不相識之人使用，可供該人或其所屬之犯罪集團作為非法轉
      帳使用，或欲恐嚇被害人使之將款項匯入該帳戶，嗣再提領一空，致使被害人
      及警方追查無門，竟仍不違背其本意，提供帳戶存摺、印章、提款卡供欲藉此
      犯罪之人或犯罪集團使用，從事恐嚇取財構成要件以外之行為，亦徵其有不確
      定之幫助犯意甚明。被告於開戶後隨即將存摺、提款卡及印章以一千元之代價
      售予綽號「小李」之男子，復無法提供該「小李」之真實姓名、年籍以供查證
      ，從而其上開所辯顯係事後卸責之詞，殊不足採，其犯行堪以認定。
三、核被告所為，係犯刑法第三百四十六條第三項、第一項之恐嚇取財未遂罪。其係
    基於幫助犯罪之不確定故意，而為構成要件以外之行為，為幫助犯，依刑法第三
    十條第二項之規定，按正犯之刑減輕之。綽號「小李」之男子雖已著手恐嚇行為
    之實施，惟未生取財之結果，其犯罪尚屬未遂，應依刑法第二十六條前段之規定
    ，按既遂犯之刑度減輕其刑，並遞減之。被告甲○○曾於八十六年間因違反肅清
    煙毒條例案件，經台灣高等法院高雄分院判處有期徒刑三年二月確定，並於九十
    年一月十八日執行完畢之事實，有臺灣高等法院被告全國前案紀錄表及臺灣高雄
    地方法院檢察署刑案資料查註紀錄表各一份在卷可稽，五年以內再犯本件有期徒
    刑以上之罪，為累犯，應依刑法第四十七條規定加重其刑。並依法先加後減之。
    爰審酌被告任意提供金融存摺及提款卡予他人使用，助長日熾財產犯罪氣焰，危
    害社會善良風氣及交易及財產之安全，更影響金融秩序，惡性非輕，犯後態度不
    佳等一切情狀，量處如主文所示之刑，並依法諭知易科罰金之折算標準，以資懲
    儆。
據上論斷，應依刑事訴訟法第二百九十九條第一項前段，刑法第三百四十六條第三項
、第一項、第二十六條、第三十條第二項、第四十七條、第四十一條第一項前段，罰
金罰鍰提高標準條例第一條前段，第二條，判決如主文。
本案經檢察官楊碧瑛到庭執行職務。
中      華      民      國    九十二    年      五      月      九      日
                                  臺灣高雄地方法院刑事庭
                                      法  官    涂裕洪
右正本證明與原本無異。
如不服本判決，應於判決送達後十日內，向本院提出上訴狀。
                                      書記官    賴佳慧
中    華    民    國      九十二     年      五     月      十二      日
附錄本判決論罪科刑法條：
刑法第三百四十六條第一項
意圖為自己或第三人不法之所有，以恐嚇使人將本人或第三人之物交付者，處六月以
上五年以下有期徒刑，得併科一千元以下罰金。


司法院資訊處製作；財團法人民間司法改革基金會備份。
